【裁判字號】    95,訴,2093
【裁判日期】    951031
【裁判案由】    毒品危害防制條例
【裁判全文】
臺灣板橋地方法院刑事判決              95年度訴字第2093號
公  訴  人  臺灣板橋地方法院檢察署檢察官
被      告  甲○○
上列被告因違反毒品危害防制條例案件，經檢察官提起公訴〔９
５年度毒偵字第３３８３號〕，暨移送併案審理〔９５年度毒偵
字第４６０１號〕；本院合議庭評決由受命法官獨任進行簡式審
判程序，茲判決如下：
    主  文
甲○○連續施用第壹級毒品，累犯，處有期徒刑拾壹月，扣案如
附表壹編號一所示物品，沒收銷燬之，附表壹編號二、三暨附表
貳所示物品，沒收；又連續施用第貳級毒品，累犯，處有期徒刑
參月，扣案如附表壹編號四所示物品，沒收；又轉讓第壹級毒品
，累犯，處有期徒刑壹年貳月；應執行有期徒刑貳年壹月，扣案
如附表壹編號一所示物品，沒收銷燬之，附表壹編號二、三、四
暨附表貳所示物品，沒收。
    事  實
壹、甲○○前於〔一〕民國〔下同〕８６年間，因違反毒品危害
    防制條例等案〔臺灣板橋地方法院檢察署８６年度偵字第２
    ０８１２號〕，經本院以８７年度訴字第４６１號刑事判決
    ，就其轉讓毒品、轉讓禁藥、搶奪等罪，依序判處有期徒刑
    壹年貳月、有期徒刑陸月、有期徒刑壹年，並定應執行刑為
    有期徒刑貳年陸月，確定後入監服刑，嗣於９２年１月６日
    縮短刑期假釋出監〔原假釋縮刑期滿日為９２年１２月２１
    日〕。〔二〕８７年間，因違反毒品危害防制條例案〔臺灣
    板橋地方法院檢察署８７年度偵字第２７１５號〕，由本院
    依職權裁定送觀察、勒戒〔本院８７年度訴字第４６１號〕
    後，認無繼續施用毒品之傾向，由本院於８７年９月１６日
    當庭釋放出所。〔三〕８８年間，因違反毒品危害防制條例
    案〔臺灣板橋地方法院檢察署８８年度毒偵字第５４９號〕
    ，再經依法院裁定送勒戒處所觀察、勒戒後，認有繼續施用
    毒品之傾向，復經裁定送戒治處所強制戒治，於９０年４月
    ２７日執行完畢，嗣經公訴人以９０年度戒毒偵字第３９８
    號處分不起訴確定。〔四〕９２年間，因違反毒品危害防制
    條例案〔臺灣板橋地方法院檢察署９３年度毒偵緝字第２２
    號〕，經法院裁定送勒戒處所觀察、勒戒後，認無繼續施用
    毒品之傾向，於９３年３月５日釋放出所，其施用第壹級毒
    品犯行，經本院判處有期徒刑捌月確定。〔五〕上列〔一〕
    所示假釋經撤銷確定，殘刑有期徒刑拾壹月拾伍日與上列〔
    四〕所定有期徒刑接續執行，嗣於９４年８月３１日執行完
    畢。
貳、甲○○未見悔悟，於事實欄壹之〔三〕、〔四〕所示觀察、
    勒戒、強制戒治處分執行完畢釋放後，伍年內，復〔一〕基
    於施用第壹級毒品之概括犯意，自９５年４月初之某日起，
    至同年６月２８日下午２時至３時間之某時許，先後在臺北
    縣新莊市○○路２７０巷７弄１８號４樓住處、同縣市○○
    路上之『新泰加油站』公共廁所、臺北縣樹林市○○街４３
    號３樓褚候俐住處等地，連續多次以將第壹級毒品海洛因和
    水稀釋後置於針筒內注射之方式施用第壹級毒品海洛因。〔
    二〕基於施用第貳級毒品之概括犯意，自９５年４月初之某
    日起，至同年月２８日晚間７時許〔起訴書誤載為６時３０
    分許〕，先後在臺北縣新莊市○○路２７０巷７弄１８號４
    樓住處、臺北縣樹林市○○街４３號３樓褚候俐住處等地，
    連續多次以不詳方式施用第貳級毒品安非他命。
參、另基於轉讓第壹級毒品海洛因之犯意，於９５年４月２８日
    晚間６時至７時間之某時，在臺北縣樹林市○○街４３號３
    樓褚候俐住處，無償轉讓數量不詳之第壹級毒品海洛因與褚
    候俐〔業由臺灣板橋地方法院檢察署另行起訴〕施用。
肆、嗣先後於〔一〕９５年４月２８日晚上１０時３０分許，在
    臺北縣樹林市○○街４３號３樓，經警查獲，並扣得第壹級
    毒品海洛因壹包〔驗餘淨重：零點肆參公克，空包裝重零點
    貳貳公克〕暨甲○○所有如附表壹編號二、三所示供其施用
    第壹級毒品所用之物、編號四所示供其施用第貳級毒品所用
    之物。〔二〕９５年６月２９日晚間６時３０分許，在臺北
    縣新莊市○○路２７０巷７弄１８號４樓經警查獲，並扣得
    甲○○所有如附表貳所示供其施用第壹級毒品所用之物。
伍、案經臺北縣政府警察局海山分局報告臺灣板橋地方法院檢察
    署檢察官偵查起訴。
    理  由
壹、上揭事實，業據被告坦承不諱〔參見本院準備程序筆錄、簡
    式審判筆錄〕，其於事實欄參所示時地轉讓第壹級毒品海洛
    因予褚候俐一次之犯罪事實，核與證人褚候俐供述受讓安非
    他命之情節大致相符〔參見臺灣板橋地方法院檢察署９５年
    度毒偵字第３３８３號卷第７頁至第９頁、第５５頁〕。又
    被告到案後，經警分採集尿液檢體，送驗後分別檢出安非他
    命類、鴉片類陽性反應、鴉片類嗎啡陽性反應，此有臺灣檢
    驗科技股份有限公司出具檢體編號0000000000－
    0號之濫用藥物尿液檢驗報告、臺北縣政府警察局海山分局
    毒品危害防制條例被移送者姓名暨尿液編號代碼對照表〔附
    臺灣板橋地方法院檢察署９５年度毒偵字第３３８３號卷第
    ６５頁、第２５頁〕、臺灣檢驗科技股份有限公司出具檢體
    編號２５９３３號之濫用藥物尿液檢驗報告、臺北縣政府警
    察局新莊分局毒品尿液對照表〔附臺灣板橋地方法院檢察署
    ９５年度毒偵字第４６０１號卷第５１頁、第２８頁〕足稽
    ，復有扣案如附表壹、貳所示物品、臺灣高等法院被告前案
    紀錄表等足佐；扣案如附表壹編號一所示物品，確係第壹級
    毒品海洛因，有法務部調查局９５年５月２９日調科壹字第
    ０６００１１８４７號鑑定通知書１紙〔附９５年度毒偵字
    第３３８３號卷第６５－１頁〕足佐，堪認被告自白情節，
    與事實相符，足為認定上揭事實之依據；本件事證明確，被
    告之上揭犯行，堪予認定。
貳、被告為事實欄所示行為後，刑法業經  總統於９４年２月２
    日以總統華總一義字第０９４０００１４９０１號令修正公
    布第１～３、５、１０、１１、１５、１６、１９、２５～
    ２７、第四章章名、２８～３１、３３～３８、４０～４２
    、４６、４７、４９、５１、５５、５７～５９、６１～６
    ５、６７、６８、７４～８０、８３～９０、９１－１、９
    ３、９６、９８、９９、１５７、１８２、２２０、２２２
    、２２５、２２９－１、２３１、２３１－１、２９６－１
    、２９７、３１５－１、３１５－２、３１６、３４１、３
    ４３條條文；增訂第４０－１、７５－１條條文；刪除第５
    ６、８１、９４、９７、２６７、３２２、３２７、３３１
    、３４０、３４５、３５０條條文；並自９５年７月１日施
    行。現行刑法第２條第１項規定：「行為後法律有變更者，
    適用行為時之法律。但行為後之法律有利於行為人者，適用
    最有利於行為人之法律。」，其中〔一〕行為時刑法第５６
    條規定：「連續數行為而犯同一之罪名者，以一罪論。但得
    加重其刑至二分之一。」。現行刑法業將刑法第５６條刪除
    ；比較新、舊法律，行為後之法律不利於行為人。〔二〕行
    為時刑法第４７條規定：「受有期徒刑之執行完畢，或受無
    期徒刑或有期徒刑一部之執行而赦免後，五年以內再犯有期
    徒刑以上之罪者，為累犯，加重本刑至二分之一。」。現行
    刑法第４７條第１項規定：「受徒刑之執行完畢，或一部之
    執行而赦免後，伍年以內故意再犯有期徒刑以上之罪者，為
    累犯，加重本刑至二分之一。」；對於行為時、裁判時均構
    成累犯之行為人而言，新法非有利於行為人。〔三〕行為時
    刑法第５１條第５款規定：「宣告多數有期徒刑者，於各刑
    中之最長期以上，各刑合併之刑期以下，定其刑期。但不得
    逾二十年。」。現行刑法第５１條第５款規定：「宣告多數
    有期徒刑者，於各刑中之最長期以上，各刑合併之刑期以下
    ，定其刑期。但不得逾三十年。」；比較修正前、後法律，
    新法非有利於行為人。〔四〕現行刑法第５７條之規定，為
    法院就刑之裁量及酌減審認標準見解之明文化，非屬法律變
    更〔最高法院９５年第８次刑事庭會議決議意旨參照〕。
參、核被告所為，係犯毒品危害防制條例第１０條第１項之施用
    第壹級毒品罪，同法條第２項之施用第貳級毒品罪、同法條
    第８條第１項之轉讓第壹級毒品罪；其因施用、轉讓而持有
    第壹、貳級毒品之低度行為，依序為施用第壹級毒品、施用
    第貳級毒品、轉讓第壹級毒品之高度行為所吸收，均不另論
    罪；被告先後多次施用第壹級毒品、第貳級毒品犯行，各時
    間緊接，犯罪構成要件相同，顯係基於概括犯意反覆為之，
    依修正前刑法第５６條連續犯之規定，依序論以施用第壹級
    毒品、第貳級毒品壹罪，並均加重其刑；所犯上開參罪，犯
    意各別，構成要件互殊，應分論併罰；另被告所提供之海洛
    因僅供壹次施用，業據其陳明在卷，而證人褚候俐亦證稱僅
    受讓一次，是並無證據可認被告轉讓之毒品海洛因逾公告之
    數量，未便依毒品危害防制條例第８條第５項之規定加重其
    刑，附此敘明。又被告前曾犯事實欄壹之〔一〕、〔四〕所
    示之罪，經法院判處徒刑確定，於「９４年８月３１日」接
    續執行完畢，此有臺灣高等法院被告前案紀錄表在卷足參，
    伍年之內，再犯有期徒刑以上之本罪，依累犯之規定，就其
    施用第壹、貳級毒品罪，遞加重其刑，就其轉讓第壹級毒品
    罪，加重其刑；被告所為事實欄貳之〔一〕所示犯行，逾起
    訴書所訴「９５年４月初某日起，迄『９５年４月２８日１
    ８時３０分左右止』，連續在『臺北縣樹林市○○街４３號
    ３樓褚候俐住處等地』施用第壹級毒品海洛因」部分，起訴
    書雖未敘及，惟與起訴部份有連續犯之裁判上一罪之關係，
    為起訴效力所及，本院自得併予審究；爰審酌被告犯罪之動
    機、目的、手段、所致之危害，暨犯罪後態度等一切情狀，
    量處如主文所示之刑，並定其應執行之刑。扣案如附表壹編
    號一所示海洛因，係查獲之毒品，應依毒品危害防制條例第
    １８條第１項前段規定，宣告沒收銷燬之；附表壹編號二、
    三暨附表貳所示物品，係被告所有供其施用第壹級毒品海洛
    因所用之物，附表壹編號四所示物品，係被告所有供其施用
    第貳級毒品所用之物，依附於所處主刑諭知沒收。
據上論斷，應依刑事訴訟法第２７３條之１第１項、第２９９條
第１項前段，毒品危害防制條例第８條第１項、第１０條第１項
、第２項、第１８條第１項，刑法第２條第１項前段，修正前刑
法第１１條前段、第５６條、第４７條、第５１條第５款、第３
８條第１項第２款，判決如主文。
本案經檢察官蔡元仕到庭執行職務。
中    華    民    國    95    年    10    月    31    日
                  刑事第一庭  法  官    陳福來
以上正本證明與原本無異。
如不服本判決應於送達後10日內向本院提出上訴狀。
                              書記官    林兆嘉
中    華    民    國    95    年    10    月    31    日
附錄本案論罪科刑法條全文：
毒品危害防制條例第八條：
轉讓第一級毒品者，處一年以上七年以下有期徒刑，得併科新臺
幣一百萬元以下罰金。
轉讓第二級毒品者，處六月以上五年以下有期徒刑，得併科新臺
幣七十萬元以下罰金。
轉讓第三級毒品者，處三年以下有期徒刑，得併科新臺幣三十萬
元以下罰金。
轉讓第四級毒品者，處一年以下有期徒刑，得併科新臺幣十萬元
以下罰金。
前四項之未遂犯罰之。
轉讓毒品達一定數量者，加重其刑至二分之一，其標準由行政院
定之。
毒品危害防制條例第十條：
施用第一級毒品者，處六月以上五年以下有期徒刑。
施用第二級毒品者，處三年以下有期徒刑。
附表壹：
┌──┬───────┬──────┬──────────────┐
│編號│    品  名    │   數  量   │   備         註            │
├──┼───────┼──────┼──────────────┤
│ 一 │海洛因        │壹包〔驗餘淨│一、９５年度毒偵字第３３８３│
│    │              │重零點肆參公│    號扣案。                │
│    │              │克、空包裝重│二、法務部調查局調科壹字第０│
│    │              │零點貳貳公克│    00000000號鑑定通│
│    │              │〕          │    知書附９５年度毒偵字第３│
│    │              │            │    ３８３號卷第６５－１頁。│
├──┼───────┼──────┼──────────────┤
│ 二 │注射針筒      │貳支        │９５年度毒偵字第３３８３號扣│
│    │              │            │案。                        │
├──┼───────┼──────┼──────────────┤
│ 三 │海洛因殘渣袋  │壹只        │仝上。                      │
│    │              │            │                            │
├──┼───────┼──────┼──────────────┤
│ 四 │安非他命吸食器│壹組        │仝上。                      │
│    │              │            │                            │
└──┴───────┴──────┴──────────────┘
附表貳：
┌──┬───────┬──────┬──────────────┐
│編號│    品  名    │   數  量   │   備         註            │
├──┼───────┼──────┼──────────────┤
│ 一 │注射針筒      │貳支        │９５年度毒偵字第４６０１號扣│
│    │              │            │案。                        │
├──┼───────┼──────┼──────────────┤
│ 二 │海洛因殘渣袋  │壹只        │仝上。                      │
│    │              │            │                            │
└──┴───────┴──────┴──────────────┘


司法院資訊處製作；財團法人民間司法改革基金會備份。
